臺灣新竹地方法院刑事判決　　　　　 100年度交簡上字第80號
上　訴　人　臺灣新竹地方法院檢察署檢察官
被　　　告　楊旭光
上列上訴人因被告公共危險案件，不服本院新竹簡易庭100年度
交簡字第529號中華民國100年7月25日第一審簡易判決（聲請簡
易判決處刑書案號：100年度偵字第5505號），提起上訴，本院
管轄第二審之合議庭判決如下：
    主    文
上訴駁回。
    事    實
一、楊旭光明知酒後駕車將導致其注意能力減低、反應能力變慢
    ，在此時仍駕車行駛於道路上，隨時將有致他人於死、傷之
    危險，竟仍於民國100年5月31日上午8時至8時10分間，在新
    竹市○區○○路與中山路口之台塑加油站，飲用私釀葡萄酒
    半杯後，已達不能安全駕駛動力交通工具之程度，仍騎乘車
    牌號碼HKS－843號重型機車（所有人係楊金玉）欲前往新竹
    市○區○○路620 號美味自助餐，嗣於同日上午9 時許，行
    經在新竹市○區○○路578 巷口，楊旭光因酒後意識模糊，
    注意力、反應力及操控能力均明顯降低情況下，未依規定兩
    段式左轉，乃經警攔查，並於同日上午9 時０分許對楊旭光
    施以呼氣所含酒精濃度測試，測得濃度為每公升0.90毫克，
    始悉上情。
二、案經新竹市警察局第一分局報告臺灣新竹地方法院檢察署檢
    察官偵查後聲請簡易判決處刑。
    理    由
一、本院認定事實所引用之下列卷證資料（包含供述證據、文書
    證據等證據），並無證據證明係公務員違背法定程序所取得
    ，且被告、檢察官於本院審判期日中對於提示之卷證，就證
    據能力均未表示爭執，迄至言詞辯論終結前亦未再聲明異議
    ，又卷內之文書證據，經核亦無刑事訴訟法第159 條之4 之
    顯有不可信之情況與不得作為證據之情形，本院審酌上開證
    據資料製作時之情況，尚無違法不當及證明力明顯過低之瑕
    疵，亦認為以之作為證據應屬適當，是依刑事訴訟法第159
    條至第159 條之5 規定，所引用之如下揭所示所有證據（包
    含供述證據、文書證據等證據），均有證據能力，合先敘明
    。
二、上開犯罪事實，業經被告楊旭光於警詢、偵訊及本院審理程
    序時均坦白承認，並有酒精測定紀錄表、刑法第185條之3案
    件測試觀察紀錄表、汽車駕駛人酒後生理協調平衡檢測紀錄
    表、新竹縣政府警察局舉發違反道路交通管理事件通知單各
    1份附卷可稽（見偵查卷第11-14頁），足認被告之自白確與
    事實相符，本件事證明確，被告服用酒類，不能安全駕駛動
    力交通工具而駕駛之犯行，堪予認定，自應依法論科。
三、核被告楊旭光所為，係犯刑法第185條之3之服用酒類，不能
    安全駕駛動力交通工具而駕駛罪。經查，原審認被告犯行事
    證明確，適用刑事訴訟法第449條第1項前段、第454條第1項
    ，刑法第185 條之3 、第42條第3 項前段、（第42條之1 ）
    贅引，刑法施行法第1 條之1 第1 項之規定，判處被告罰金
    新臺幣（下同）5 萬5 千元，如易服勞役，以1 千元折算1
    日，認事用法均無違誤，所量刑度亦稱妥適，應予維持。
四、檢察官上訴意旨雖以：按刑罰之量定，固屬法院自由裁量之
    職權行使，惟刑事審判之量刑，在於實現刑罰權之分配的正
    義，故法院對科刑判決之被告量刑，應符合罪刑相當原則，
    使罰當其罪，以契合人民之法律感情，此所以刑法第57條明
    定科刑時應審酌一切情狀，尤應注意該條所列各款情形，以
    為科刑輕重之標準（最高法院96年度臺上字第2357號判決意
    旨參照）。依現行道路交通管理處罰條例第92條第4項授權
    訂定之違反道路交通管理事件統一裁罰基準表規定，騎乘機
    器腳踏車而違反道路交通管理處罰條例第35條第1項第1款，
    呼氣酒精濃度逾每公升0.55毫克者，若於期限內繳納罰鍰，
    裁罰金額4萬5000元。依原審判決認定之犯罪事實，被告飲
    酒後騎乘機車經警欄檢查獲，經實施呼氣酒精濃度測試，測
    得濃度高達每公升0.90毫克，惟原審判處罰金5萬5000元，
    僅略高於行政罰鍰之額，尚嫌過輕。為此提起上訴，請撤銷
    原判決，另諭知罰金7萬元以上之刑度等語。
五、惟查：
(一)、按量刑之輕重，係事實審法院得依職權自由裁量之事項，茍
    已斟酌刑法第57條各款所列情狀而未逾越法定刑度，則不得
    遽指為違法；又刑罰之量定屬法院自由裁量之職權行使，但
    仍應審酌刑法第57條所列各款事由及一切情狀，為酌量輕重
    之標準，並非漫無限制，在同一犯罪事實與情節，如別無其
    他加重或減輕之原因，下級法院量定之刑，亦無過重或失輕
    之不當情形，則上級法院對於下級法院之職權行使，原則上
    應予尊重（最高法院72年臺上字第6696號判例、85年度臺上
    字第2446號判決意旨參照）。由上可知法律固賦予法官量刑
    輕重之裁量權，但此項裁量權之行使，並非得以任意或自由
    為之，仍應受一般法律原則之拘束，必須符合法律授權之目
    的，並受法律秩序之理念、法律感情及慣例所規範，法官量
    刑權雖係受法律拘束之裁量原則，但其內涵仍將因各法官之
    理念、價值觀、法學教育背景之不同而異，是以自由裁量之
    界限仍難有客觀之解答，端賴法官於個案審判時，依個案事
    由加以審酌，若無裁量濫用情事，難謂有不當之處。況刑罰
    之主要目的乃在於公正報應行為人之罪責，並以刑罰之公正
    報應，威嚇社會大眾而生嚇阻犯罪之一般預防功能，且善用
    執行刑罰之機會，從事受刑人之矯治工作，期收教化之個別
    預防功能，因而，刑罰應該是符合相當原則之公正刑罰，不
    可過份強調威嚇社會大眾之一般預防功能，或是過份強調教
    化犯罪人之個別預防功能。查刑法第185條之3服用酒類，不
    能安全駕駛動力交通工具而駕駛罪之法定本刑為1 年以下有
    期徒刑、拘役或15萬元以下罰金，而原審就被告本次犯行，
    已審酌被告前科素行、本次責任之輕重、酒精濃度、惡性之
    大小及犯罪所生之實害程度，量處罰金5萬5000元，及諭知
    易服勞役之折算標準，並未逾越上開法律規定之範圍，復無
    濫用權限或顯然失輕之情事，尚難謂有何違法可言，且本件
    被告經警查獲後，於警詢及偵訊中均坦白承認犯行，態度尚
    可，是原審基此考量，科以上開刑罰，已足收警惕之效，上
    訴意旨認本件被告酒精濃度0.90毫克僅判處5萬5000元過輕
    ，僅略高於行政裁罰，然依本件被告並未肇事，雖酒精濃度
    高達每公升0.9毫克，然經被告於本審供述家庭狀況：我是
    高中肄業，在果菜市場幫忙送菜，我是按件計酬不是領月薪
    的，平均壹個月00000-00000元。我太太也是賣菜，收入跟
    我差不多。有小孩已經上大學了，家中小孩學費是我負責的
    ，房租是我太太負責的，每個月的收支打平。」等語（見本
    院卷第16頁），本次原審判處之罰金5萬5000元已是被告家
    庭一月所得，且被告並非固定領取月薪，故上開罰金已對其
    家庭支出已生一定程度影響，已足以生懲戒之效果，亦非輕
    縱，而刑罰之量定本要針對犯罪所生危害及每位被告不同之
    家庭狀況、經濟狀況、教育水準等逐一細項綜合考量而為之
    ，若每件案件僅單純由酒精濃度高低做劃一而無任何個案區
    別之量定，如此機械性之量定便失去賦予法官於個案通盤考
    量之目的及法律意義，況對於家庭經濟狀況較差之被告所為
    之懲罰會有過於嚴苛而失去情理之情況，亦非法律所欲實現
    之公平正義最終本意。再者，刑罰與行政罰本係兩種相異目
    的，即侵害他人法益與違反行政法義務之處罰手段，兩者之
    處罰性質、目的、作用及法律效果亦不相同，在兩者處罰種
    類迥異之情形下，性質不同無從比較，亦無所謂略高於行政
    罰鍰之額可言，是上訴人認原審判決僅略高於行政罰鍰，亦
    難採納。
(二)、綜前所述，原審判決並無違誤，檢察官上訴意旨指摘原審判
    決量刑過輕，為無理由，應予駁回。
據上論斷，應依刑事訴訟法第455條之1第1項、第3項、第368 條
，判決如主文。
本案經檢察官高上茹到庭執行職務。
中    華    民    國   100    年    10    月    28    日
                  刑事第三庭  審判長法  官  汪銘欽
                                    法  官  邱忠義
                                    法  官  李毓華
以上正本證明與原本無異。
不得上訴。
中    華    民    國   100    年    10    月    28    日
                                    書記官  陳美利
附錄本案論罪科刑法條全文：
刑法第185條之3
服用毒品、麻醉藥品、酒類或其他相類之物，不能安全駕駛動力
交通工具而駕駛者，處1 年以下有期徒刑、拘役或科或併科15萬
元以下罰金。